臺灣高等法院刑事判決　　　　　　　　　　　　　　九十一年度上訴字第九四二號
　　上　訴　人　臺灣臺北地方法院檢察署檢察官
　　被　　　告　甲○○
右上訴人因被告違反藥事法案件，不服臺灣臺北地方法院八十七年度訴字第四三五號
，中華民國九十一年二月七日第一審判決（起訴案號：臺灣臺北地方法院檢察署八十
六年度偵字第一七四００號，及移送併辦案號：八十六年度偵字第二六０七七八號、
八十八年度毒偵字第五四五號、九十年度毒偵第五七一號），提起上訴，本院判決如
左：
    主  文
原判決關於甲○○被訴轉讓禁藥部分撤銷。
甲○○明知為禁藥而轉讓，處有期徒刑貳月，如易科罰金，以佰元折算壹日。
    事  實
一、甲○○明知安非他命為經行政院衛生署明令公告禁止製造、販賣之毒害藥品，屬
    於禁藥，竟於民國八十六年七月初某日，在其位於臺北市○○○路○段二十六號
    十二樓之二十一室租屋處，無償提供安非他命予同居男友王丕彪非法吸用，而轉
    讓禁藥安非他命一次。嗣於八十六年七月二十六日為警循線查獲，始悉上情。
二、案經臺北市政府警察局大安分局報請臺灣臺北地方法院檢察署檢察官偵查起訴。
    理  由
一、訊據被告甲○○矢口否認有何右揭轉讓禁藥安非他命之犯行，辯稱：伊將安非他
    命藏在上開租屋處，是王丕彪自己拿去用的，伊當時已和王丕彪吵架沒有住在該
    處云云。惟查：
  (一)右揭事實，業經證人王丕彪於警訊中供稱：我有吸食安非他命，最後一次吸食是
    在八十九年七月二十一日二十時，在我住處。（你所吸食的安非他命從何而來？
    ）是由甲○○拿給我．．安非他命吸食，時間是八十六年七月初，地點則在我現
    住處即北市○○○路○段二十六號十二樓之二十一室，但現已吸食完了等語（見
    第一七四００號偵查卷第十六頁反面），又於檢察官偵查中供稱：我自八十六年
    七月開始吸食安非他命，．．地點是我新生北路住處，安非他命是向甲○○拿的
    ，她吸我好奇向她要來吸，楊女給我安非他命沒向我收錢（見第一七三二五號偵
    查卷第一八二頁反面），已明確指述被告於右揭時地無償轉讓安非他命予其吸用
    。且被告自警訊及偵審中均不否認王丕彪於右揭時地所吸用之安非他命為被告所
    有（見第一七四００號偵查卷第二十五頁反面、第七十一頁，原審卷第一四五頁
    ，本院卷第三十二頁），被告於偵查中甚且供承曾提供安非他命予王丕彪吸用一
    次等語（見第一七四００號偵查卷第七十一頁），則被告有右揭犯行，即屬信而
    有徵，再參證證人王丕彪為警查獲時，經採尿送驗結果，發現其尿液確呈安非他
    命陽性反應，有台北市立療養院煙毒尿液檢驗報告書附卷可稽（見第一七四００
    號偵查卷第四十九頁）等情，則被告前揭轉讓安非他命之犯行，應堪認定。
  (二)至被告辯稱於右揭時間其已搬離王丕彪上開租屋處，未再與王丕彪同居，該安非
    他命係其之前藏放於該處，未及拿走，而為王丕彪自己發現拿去吸用云云，然據
    王丕彪於警訊時供稱：伊與甲○○是在八十六年六月間共同同居等語（見第一七
    四００號偵查卷第十四頁反面），又稱：我自八十六年七月開始吸安，是甲○○
    吸我好奇向她要拿來吸，八十六年六月我有看過楊淑偵在我住處吸安等語（見第
    一七三二五號偵查卷第一八二頁反面，第一八三頁），核與證人蔡燈岐於警訊時
    證稱：我原本與甲○○同居，於八十六年五月中旬王丕彪介入，故楊女便與王丕
    彪同居，後因個性不合，於八十六年七月中旬，楊女再回我現住處與我同居等語
    （見第一七四００號偵查卷第十一頁反面）大致相符，足認被告與王丕彪同居至
    八十六年七月中旬始離開，是被告所辯當時早已被王丕彪趕離該處，安非他命是
    王丕彪自己發現拿去吸用云云，核與前揭事證不符，顯係事後卸責之詞，不足採
    信。是本件事證明確，被告犯行，洵堪認定。
二、雖證人王丕彪於警訊時一度供稱：以所竊得之金飾向被告換取安非他命云云，然
    此為被告始終否認，辯稱：當時是同居關係，金飾是王丕彪送我的等語（見原審
    卷第一四八頁，本院卷第二十四頁），而王丕彪嗣亦改稱：金飾是在八十六年六
    月起在我住處陸續送給楊女。楊女給我安非他命沒向我收錢等語（見第一七四０
    ０號偵查卷第十四頁反面、第一七三二五號偵查卷第一八二頁反面），則本院自
    難僅憑證人王丕彪於警訊先後不一之指述，即為被告有販賣安非他命之重罪之不
    利認定，併此敘明。
三、按「安非他命類」係經行政院衛生署於六十九年十二月八日以衛署字第三Ｏ一一
    二四號公告列入原藥物藥商管理法第十六條所稱禁藥管理，已於同月十日生效，
    自六十九年十二月八日起禁止輸入、製造，自七十年六月一日起禁止販賣，而安
  非他命及其衍生之鹽類及製劑並經行政院衛生署於七十五年七月十一日以衛署字
    第五九七六二號公告一概禁止使用，於同月十三日生效，是其本質原為禁藥，雖
    經行政院衛生署於七十九年十月九日公告列為麻醉藥品管理，惟仍不失其禁藥之
    本質，而原「藥物藥商管理法」於八十二年二月五日經總統令修正公布為「藥事
    法」，且安非他命亦為毒品危害防制條例（係於被告行為後，八十七年五月二十
    日公布，同月二十二日生效）所列之第二級毒品。上開二法律就非法轉讓安非他
    命者，均有處罰之明文，即藥事法第八十三條第一項規定「明知為禁藥，而轉讓
    者，處五年以下有期徒刑，得併科新臺幣十萬元以下罰金」，毒品危害防制條例
    第八條第二項規定「轉讓第二級毒品者，處六月以上五年以下有期徒刑，得併科
    新台幣七十萬元以下罰金」。是被告行為後法律既有變更，比較新舊法，以舊法
    即被告行為時之藥事法第八十三條第一項之規定較有利於被告，依刑法第二條第
    一項但書之規定，應適用對被告較有利之藥事法第八十三條第一項之轉讓禁藥罪
    處斷。
四、又被告行為後，刑法業於民國九十年一月十日修正，並自同年月十二日起生效，
    原刑法第四十一條「犯最重本刑為三年以下有期徒刑以下之刑之罪，而受六月以
    下有期徒刑或拘役之宣告，因身體、教育、職業或家庭之關係，執行顯有困難者
    ，得以一元以上三元以下折算一日，易科罰金」，已修正為「犯最重本刑為五年
    以下有期徒刑以下之刑之罪，而受六個月以下有期徒刑或拘役之宣告，因身體、
    教育、職業、家庭之關係或其他正當事由，執行顯有困難者，得以一元以上三元
    以下折算一日，易科罰金。但確因不執行所宣告之刑，難收矯正之效，或難以維
    持法秩序者，不在此限。併合處罰之數罪，均有前項情形，其應執行之刑逾六月
    者，亦同」，經比較新舊法，以新法有利於被告，依刑法第二條第一項本文之規
    定，自應依修正後刑法處斷。
五、是核被告甲○○轉讓安非他命之行為，係犯藥事法第八十三條第一項轉讓禁藥罪
    。原審未詳加審究，遽為被告被訴轉讓禁藥部分無罪之判決，尚有未合。檢察官
    上訴指摘原審判決此部分不當，核有理由，自應由本院將此部分撤銷改判。爰審
    酌被告提供安非他命，戕害他人身心，及其犯罪之動機、目的、所生危害、犯罪
    後猶飾詞否認犯罪之態度暨僅轉讓一次等一切情狀，量處如主文第二項所示之刑
    ，並依修正後刑法第四十一條第一項前段諭知易科罰金之折算標準，以資懲儆。
六、公訴意旨另以：被告甲○○於八十六年七月初起至同年月二十一日止（不含前揭
    論罪科刑之八十六年七月初某日），在王丕彪位於臺北市○○○路○段二十六號
    十二樓之二十一室之租屋處，另又提供安非他命供王丕彪吸用一次，因認被告此
    部分亦涉犯藥事法第八十三條第一項之轉讓禁藥罪嫌云云。惟共同被告不利於己
    之供述，固得採為其他共同被告犯罪之證據，惟此項不利之供述，依刑事訴訟法
    第一百五十六條第二項之規定，仍應調查其他必要之證據，以察其是否與事實相
    符，自難專憑此項供述，為其他共同被告犯罪事實之認定（最高法院三十一年上
    字第二四二三號判例可參）。而與被告利害相反之證人所為之證言，較共同被告
    所為不利於己之供述，其證明力更有可疑，自亦難專憑此項供述，為被告犯罪事
    實之認定。訊之被告甲○○堅決否認有何上開犯行，辯稱：其未提供安非他命予
    王丕彪吸用等語。經查：證人王丕彪雖於警訊時陳稱：甲○○拿給我二次安非他
    吸食云云（見第一七四００號偵查卷第十六頁反面），惟其嗣又證稱：我自八十
    六年七月開始吸安，至八十六年七月二十一日止，共吸二次等語（見第一七三二
    五號偵查卷第一八二頁反面），則依證人王丕彪所稱，究係其曾吸用安非他命共
    二次，或被告提供安非他命予其吸用共二次，非屬無疑。況證人蔡燈岐證稱被告
    於八十六年七月中旬即因個性不合與王丕彪分手，而與其同居，已如前述，衡情
    於分手後應不致再無償提供安非他命供王丕彪吸用，且被告於檢察官偵查中亦僅
    係供承王丕彪有拿其所有之安非他命吸用「一次」等語（見第一七四００號偵查
    卷第七十一頁），是尚無積極事證足認被告有第二次轉讓安非他命之犯行。此外
    ，復查無其他積極證據足資佐證被告除前揭論罪科刑之轉讓犯行外，尚有第二次
    轉讓安非他命予王丕彪之犯行，是按諸「罪證有疑，利歸被告」之證據法則，此
    部分尚屬不能證明，本應為無罪之諭知，惟因公訴人認此部分與前述論罪科刑部
    分有連續犯之裁判上一罪關係，爰不另為無罪之諭知，併予指明。
據上論斷，應依刑事訴訟法第三百六十九條第一項前段、第三百六十四條、第二百九
十九條第一項前段，藥事法第八十三條第一項，刑法第十一條前段、第二條第一項前
段及但書、第四十一條第一項前段（修正後），罰金罰鍰提高標準條例第二條，判決
如主文。
本案經檢察官張秋雲到庭執行職務。
中      華      民      國    九十一    年      六      月      四      日
                              臺灣高等法院刑事第四庭
                                  審判長  法  官  蔡  永  昌
                                          法  官  周  煙  平
                                          法  官  徐  昌  錦
右正本證明與原本無異。
如不服本判決，應於判決收受送達後十日內向本院提出上訴書狀，其未敘述上訴
之理由者並得於提起上訴後十日內向本院補提理由書（均須按他造當事人之人數
附繕本）。
                                          書記官  王  崑  煜
中      華      民      國    九十一    年      六      月      六      日
附錄    本判決論罪科刑法條：
藥事法第八十三條第一項：
明知為偽藥或禁藥，而販賣、供應、調劑、運送、寄藏、牙保、轉讓或意圖販賣而陳
列者，處五年以下有期徒刑，得併科新台幣十萬元以下罰金。
